【裁判字號】    99,訴,491
【裁判日期】    990526
【裁判案由】    違反毒品危害防制條例
【裁判全文】
臺灣彰化地方法院刑事判決               99年度訴字第491號
公  訴  人  臺灣彰化地方法院檢察署檢察官
被      告  甲○○
上列被告因違反毒品危害防制條例案件，經檢察官提起公訴（99
年度毒偵字第475 、513 號），本院合議庭裁定由受命法官獨任
進行簡式審判程序，茲判決如下：
     主  文
甲○○施用第一級毒品，累犯，處有期徒刑拾壹月；又施用第一
級毒品，累犯，處有期徒刑拾壹月。應執行有期徒刑壹年捌月。
    犯罪事實
一、甲○○前於民國94年間，因竊盜案件，經本院以94年度彰簡
    字第231 號判決判處有期徒刑5 月確定，經入監執行，於94
    年12月19日執行完畢。另於92年間，因施用毒品案件，經本
    院以92年度毒聲字第2509號裁定送觀察、勒戒，後因認有繼
    續施用毒品之傾向，復經本院以93年度毒聲字第20號裁定令
    入戒治處所施以強制戒治，嗣經本院以93年度毒聲字第569
    號裁定停止戒治，所餘戒治期間付保護管束，而於93年7 月
    22日出監，於94年1 月6 日保護管束期滿未經撤銷，以已執
    行完畢論，又於上開強制戒治執行完畢5 年內之94年間，因
    施用毒品案件，經臺灣雲林地方法院以94年度訴字第732 號
    判決判處有期徒刑8 月，經上訴至臺灣高等法院臺南分院於
    95年2 月20日以94年度上訴字第1169號判決判處有期徒刑9
    月確定。詎其仍不知悔改，復基於施用第一級毒品海洛因之
    各別犯意，先後於99年2 月10日中午12時30分許及同年月23
    日上午10時許，均在其位於彰化縣芬園鄉○○村○○路112
    號住處，均以將第一級毒品海洛因粉末置入注射針筒內加水
    注射手臂血管之方式，施用第一級毒品海洛因各1 次。嗣分
    別於99年2 月11日下午2 時2 分許起至同日下午2 時4分 許
    止，及同年月24日上午8 時44分許起至同日上午8 時49 分
    許止，因其為施用毒品犯受保護管束人口，在臺灣彰化地方
    法院檢察署接受採驗尿液，檢驗結果分別呈嗎啡、可待因陽
    性反應，及嗎啡陽性反應始查悉上情。
二、案經臺灣彰化地方法院檢察署檢察官觀護人室簽分由臺灣彰
    化地方法院檢察署檢察官偵查起訴。
      理  由
一、本案被告甲○○所犯係死刑、無期徒刑、最輕本刑為3 年以
    上有期徒刑以外之罪，其於準備程序就前揭被訴事實為有罪
    之陳述，經受命法官告知簡式審判程序之旨，並聽取其與公
    訴人之意見後，本院認無不得或不宜改依簡式審判程序進行
    之處，爰依刑事訴訟法第273 條之1 第1 項、第284 條之1
    ，裁定本案由受命法官獨任進行簡式審判程序，合先敘明。
二、訊據被告對其分別於上揭時、地，施用第一級毒品海洛因各
    1 次之犯罪事實，於偵訊及本院審理時坦承不諱，且查，其
    分別於99年2 月11日下午2 時2 分許及同年月24日上午8 時
    44分許，因係受保護管束人口，至臺灣彰化地方法院檢察署
    接受採驗尿液，檢驗結果分別呈嗎啡、可待因陽性反應，及
    嗎啡陽性反應，有詮昕科技股份有限公司出具之報告編號分
    別為00000000、00000000號之濫用藥物尿液檢驗報告（見毒
    偵字第475 號卷第3 頁、毒偵字第513 號卷第3 頁）、臺灣
    彰化地方法院檢察署施用毒品犯受保護管束人尿液檢體監管
    紀錄表、臺灣彰化地方法院檢察署施用毒品犯受保護管束人
    採尿報到編號表（見同上二卷均第2 、4 頁）在卷可按，足
    徵被告之自白確與事實相符。
三、按施用第一、二級毒品為犯罪行為，毒品危害防制條例第
    10條定有處罰明文。故施用第一、二級毒品者，依前揭規定
    本應科以刑罰。惟基於刑事政策，對合於一定條件之施用者
    ，則依同條例第20條、第23條之規定，施以觀察、勒戒及強
    制戒治之保安處分。毒品危害防制條例於92年7 月9 日修正
    公布，自93年1 月9 日施行，其中第20條、第23條將施用毒
    品之刑事處遇程序，區分為「初犯」及「5 年內再犯」、「
    5 年後再犯」。依其立法理由之說明：「初犯」，經觀察、
    勒戒或強制戒治後，應為不起訴處分或不付審理之裁定；經
    觀察、勒戒或強制戒治執行完畢釋放後，「5 年內再犯」者
    ，因其再犯率甚高，原實施之觀察、勒戒及強制戒治既已無
    法收其實效，爰依法追訴或裁定交付審理。至於經觀察、勒
    戒或強制戒治執行完畢釋放後，「5 年後再犯」者，前所實
    施之觀察、勒戒或強制戒治已足以遮斷其施用毒品之毒癮，
    為期自新及協助其斷除毒癮，仍適用「初犯」規定，先經觀
    察、勒戒或強制戒治之程序。從而依修正後之規定，僅限於
    「初犯」及「5 年後再犯」二種情形，始應先經觀察、勒戒
    或強制戒治程序。倘被告於5 年內已再犯，經依法追訴處罰
    ，縱其第3 次（或第3 次以上）再度施用毒品之時間，在初
    犯經觀察、勒戒或強制戒治執行完畢釋放5 年以後，已不合
    於「5 年後再犯」之規定，且因已於「5 年內再犯」，顯見
    其再犯率甚高，原實施觀察、勒戒或強制戒治，已無法收其
    實效，即應依該條例第10條處罰（最高法院95年度第7 次刑
    事庭會議決議、最高法院97年度第5 次刑事庭會議決議要旨
    參照）。經查，本案被告曾於92年間，因施用毒品案件，經
    本院以92年度毒聲字第2509號裁定送觀察、勒戒，後因認有
    繼續施用毒品之傾向，復經本院以93年度毒聲字第20號裁定
    令入戒治處所施以強制戒治，嗣經本院以93年度毒聲字第
    569 號裁定停止戒治，所餘戒治期間付保護管束，而於93年
    7 月22日出監，於94年1 月6 日保護管束期滿未經撤銷，以
    已執行完畢論，又於上開強制戒治執行完畢5 年內之94年間
    ，因施用毒品案件，經臺灣雲林地方法院以94年度訴字第
    732 號判決判處有期徒刑8 月，經上訴至臺灣高等法院臺南
    分院於95年2 月20日以94年度上訴字第1169號判決判處有期
    徒刑9 月確定之事實，有臺灣高等法院被告前案紀錄表1份
    附卷可參。則被告前既曾因施用毒品案件，經觀察、勒戒，
    進而強制戒治後，復於強制戒治執行完畢釋放後5 年內，再
    犯施用毒品罪，且經法院判處罪刑確定，嗣後業經確定，被
    告於本案犯罪事實欄一所示時間，再度施用海洛因2 次之犯
    行，即均非屬毒品危害防制條例第20條第3 項所定「5 年後
    再犯」之情形，是檢察官逕行起訴，要無不合。依前開說明
    ，被告上開所為，均係於上揭強制戒治執行完畢釋放後5 年
    內，再犯施用毒品罪，且經法院判處罪刑後，再度2 次犯本
    案之毒品危害防制條例第10條第1 項施用第一級毒品罪，應
    認本案事證明確，被告上開犯行，均堪認定。
四、按海洛因為毒品危害防制條例第2 條第2 項第1 款所明定之
    第一級毒品。核被告2 次施用第一級毒品海洛因之行為，均
    係犯同條例第10條第1 項之施用第一級毒品罪。被告2 次持
    有第一級毒品進而施用，持有之低度行為均為施用之高度行
    為所吸收，不另論持有第一級毒品罪。被告所犯2 次施用第
    一級毒品罪，犯意各別，行為互異，應予分論併罰。又被告
    前於94年間，因竊盜案件，經本院以94年度彰簡字第231 號
    判決判處有期徒刑5 月確定，經入監執行，於94年12月19日
    執行完畢等情，此有臺灣高等法院被告前案紀錄表1 份存卷
    可考，其於5年 內故意再犯本案有期徒刑以上之2 罪，均應
    依刑法第47條第1 項之規定，各論以累犯，並加重其刑。爰
    審酌被告因施用毒品案件，經觀察、勒戒、強制戒治執行完
    畢，及法院判處之刑後，均未能徹底戒絕毒品，復犯本案施
    用第一級毒品之2 罪，顯見並無戒毒悔改之意，惟念其施用
    毒品乃自戕一己之身體健康，尚未對他人造成危害，及犯罪
    之動機、方法、手段、所生危害，暨犯後坦承犯行，到庭態
    度尚稱良好等一切情狀，分別量處如主文所示之刑，並定其
    應執行之刑，以示懲儆。至蒞庭檢察官雖對被告各次施用第
    一級毒品罪，具體求處有期徒刑1 年6 月，定應執行有期徒
    刑2 年6 月，惟本院綜合上揭各情，認對被告處以如主文所
    示之刑，已足收懲儆之效，併此敘明。
據上論斷，應依刑事訴訟法第273條之1第1項、第299條第1項前
段，毒品危害防制條例第10條第1項，刑法第11條前段、第47條
第1項、第51條第5款，判決如主文。
本案經檢察官陳建佑到庭執行職務。
中    華    民    國    99    年    5     月    26    日
                  刑事第二庭          法  官  吳芙如
以上正本證明與原本無異。
如不服本判決應於收受判決後10日內向本院提出上訴書狀，並應
敘述具體理由；其未敘述上訴理由者，應於上訴期間屆滿後20日
內向本院補提理由書狀( 均須按他造當事人之人數附繕本) 「切
勿逕送上級法院」。
中    華    民    國    99    年    5     月    26    日
                                      書記官  林明俊
附錄本案論罪科刑法條全文：
毒品危害防制條例第10條
施用第一級毒品者，處 6 月以上 5 年以下有期徒刑。
施用第二級毒品者，處 3 年以下有期徒刑。

司法院資訊處製作；財團法人民間司法改革基金會備份。
